臺灣高等法院刑事判決　　　　　　　 100年度上易字第2216號
上　訴　人　臺灣臺北地方法院檢察署檢察官
上　訴　人
即　被　告　楊君賢
上列上訴人因被告過失致死案件，不服臺灣臺北地方法院100 年
度易字第1398號，中華民國100 年7 月29日第一審判決（起訴案
號：臺灣臺北地方法院檢察署100 年度調偵字第113 號），提起
上訴，本院判決如下：
    主  文
上訴駁回。
    事  實
一、楊君賢自民國98年9 月間起，承租臺北市中山區○○○路○
  段84巷50號地下1 樓編號A 號套房，在套房內裝置有電視、電
  風扇及火鍋電熱器等電器設備，本應注意同一電源迴路不得使
  用過載，並隨時或定期檢修、維護屋內電源延長線之正常使用
  情形，避免電源延長線因長期使用同一電源迴路過載引燃之危
  險發生，而依當時情形又無不能注意之情事，竟疏於注意，於
  使用上開電器時，利用套房內之前、後電源插座，於前插座使
  用1 條延長線，於後插座使用3 條延長線，致在99年2 月12日
  晚間使用火鍋電熱器時，即發生電路過載而跳電，楊君賢仍疏
  未注意檢查電源迴路及延長線是否安全無虞，嗣於翌日（2 月
  13日）凌晨3 時許，其套房內後方插座之延長線不慎短路引發
  火勢，住於編號B 號套房之陳淑婷、陳乖乖、王志文、編號F
  號套房之陳文益等4 人因逃避不及而吸入過多熱氣，引發一氧
  化碳中毒，經緊急送醫急救，陳乖乖於同年月14日晚間10時10
  分許不治死亡，陳淑婷則於同年月24日凌晨1 時許因腦死，經
  由家屬同意捐贈器官後死亡。
二、案經臺北市政府警察局中山分局報請臺灣臺北地方法院檢察
  署檢察官偵查起訴。
    理  由
一、關於證據能力方面
  (一)卷附臺北市政府消防局99年3 月11日檔案編號AA10B13D1 號
    火災原因調查鑑定書、火災證物鑑定報告書，係由臺北市政
    府消防局人員依消防法第26條第1 項之規定，調查、鑑定火
    災原因後，執行火災鑑定公務所出具之書面鑑定報告，屬公
    務員職務上製作之證明文書，依法有證據能力。
  (二)現場照片，係本於機械原理，攝製現場之情景而成，無人為
    之因素，無傳聞法則之適用，有證據能力。
  (三)從事業務之人於業務上或通常業務過程所須製作之紀錄文書
    、證明文書，除顯有不可信之情況外，依刑事訴訟法第159
    條之4 第2 款之規定，得為證據。本件馬偕紀念醫院使用呼
    吸器昏迷病人會診單、檢查表、腦死檢視表，係為業務上應
    予紀錄之文書，並非個人主觀意見或推測之詞，其製作過程
    ，並無顯不可信之情狀，自有證據能力。
  (四)被告於原審之自白，非出於強暴、脅迫或非法方式取得，其
    任意性之自白，有證據能力。
  (五)被告以外之人於審判外之陳述，雖不符刑事訴訟法第159 條
    之1 至之4 等4 條之規定，而經當事人於審判程序同意作為
    證據，法院審酌該言詞陳述或書面陳述作成時之情況，認為
    適當者，亦得為證據；又當事人、代理人或辯護人於法院調
    查證據時，知有同法第159 條第1 項不得為證據之情形，而
    未於言詞辯論終結前聲明異議者，視為有前項之同意；刑事
    訴訟法第159 條之5 定有明文。立法意旨在於傳聞證據未經
    當事人之反對詰問予以核實，原則上先予排除。惟若當事人
    已放棄反對詰問權，於審判程序中表明同意該等傳聞證據可
    作為證據；或於言詞辯論終結前未聲明異議，基於尊重當事
    人對傳聞證據之處分權，及證據資料愈豐富，愈有助於真實
    發見之理念，並為強化言詞辯論主義，使訴訟程序得 以順暢
    進行，相關傳聞證據亦均具有證據能力。查本件下列所引用
    被告以外之人於審判外之陳述，因檢察官、上訴人即被告楊
    君賢於本院準備程序及審理時均表示無意見，且迄至本案言
    詞辯論終結前未再聲明異議，本院審酌各相關證據資料製作
    時之情況，無不當取得之瑕疵，關於非供述證據部分，依刑
    事訴訟法第158 條之4 之反面解釋，有證據能力，關於供述
    證據部分，依同法第159 條之5 規定，亦有證據能力，本院
    並於審判期日依法進行證據之調查、辯論，被告於訴訟上之
    程序權已受保障。
二、兩造上訴意旨
  (一)檢察官上訴意旨略稱：被告一個過失行為，造成被害人陳淑
    婷、陳乖乖2 人死亡，及王志文一氧化碳中毒，原審就王志
    文重傷害部分未為判決，被告迄今亦未與被害人達成和解，
    原審僅判處被告有期徒刑8 月，尚屬過輕。
  (二)被告上訴意旨略稱：被告所承租套房裝潢設計本有問題，套
    房內後插座之串接電源延長線又非本案中之火災起火點，起
    火之原因應為套房內插座設置不當、出入口被雜物堵住、消
    防設備未通過檢驗，被告負擔全部責任，實嫌過苛等語。
三、認定被告犯罪之證據及理由
  前揭犯罪事實，業據被告於原審坦承不諱，核與證人陳龍正、
  鄭文清、王志文、陳文益、陳春證述之情節相符，並有臺北
  市政府消防局99年3 月11日A10B13D1號火災原因調查鑑定書及
  火災現場照片、臺灣臺北地方法院檢察署檢驗報告書、相驗屍
  體證明書、被害人陳淑婷照片、被害人陳淑婷之女陳乖乖照片
  、馬偕紀念醫院器官捐贈同意書影本、臺灣地方法院檢察署檢
  察官同意書、馬偕紀念醫院使用呼吸器昏迷病人會診單、檢查
  表、腦死檢視表附卷可佐。本件事證明確，被告之犯行，堪以
  認定。
四、被告辯解不採之理由
  (一)被告主張本件火災原因應為套房內插座設置不當，串接電源
    延長線又非本案中之火災起火點，然依臺北市政府消防局火
    災原因調查鑑定書分析，起火原因「靠東側雙孔之插座上方
    接續之延長線發現有一處短路熔痕……綜上研判，係延長線
    因故短路致起火而引起燃燒之可能性較大。」（99年度相字
    第144 號第118 頁反面），被告於原審對此鑑定結果表示「
    沒有意見」（原審卷第20頁正反面），於本院公判庭詢問是
    否爭執起火之原因，被告表明：「不爭執」，亦表明無調查
    其他證據之必要（本院卷第38頁反面），被告於上訴狀爭執
    此點，非有理由。
  (二)被告為前述套房之實際使用人，本即應注意屋內同一電源迴
    路不得使用過載，並隨時或定期檢修、維護屋內電源延長線
    之正常使用情形，避免電源延長線因長期使用同一電源迴路
    過載引燃之危險發生，然依被告於警詢、檢訊中陳述，其明
    知在房內曾有因為電線過熱問題導致插頭（延長線）過熱溶
    化，98年11月間亦有插座不過電情形，後雖曾找人修理，仍
    應防範用電過度情形，但於事發前一日（99年2月12日）使
    用多功能小火鍋家電烹煮時，復有跳電情形，卻置之不理，
    因被告對於所承租套房內電器之使用、電力線路之維護，立
    於最具直接管領及防範危險發生之地位，不能因其為承租戶
    而免除事故發生之義務，其竟疏於注意，致延長線發生短路
    而引起火災，自應負過失責任。
五、原判決之評斷
  (一)核被告所為，係犯刑法第276 條第1 項之過失致死罪。被告
    以一過失行為致生被害人陳淑婷、陳乖乖死亡之結果，為想
    像競合犯，應依刑法第55條之規定，從一重之過失致人於死
    罪處斷，原審審酌一切情事，量處被告有期徒刑8 月，其認
    事用法及量刑，洵屬正當。
  (二)量刑輕重，係屬事實審法院得依職權自由裁量之事項，苟其
    量刑已以行為人之責任為基礎，並斟酌刑法第57條各款所列
    情狀，而未逾越法定刑度或有濫用權限情事，即不得任意指
    為違法，原審審酌被告未能謹慎從事，致其房間電線走火，
    造成陳淑婷、陳乖乖死亡，雖其始終坦承犯行，犯後態度良
    好，惟未能與被害人陳淑婷、陳乖乖之家屬達成和解取得諒
    解，及被告有妨害風化、竊盜前科，與其生活狀況、智識程
    度等一切情狀，本院並衡酌被告為經濟弱勢之承租人，因其
    過失所生之人命死亡結果，認原審量刑並無失出失入。被告
    上訴請求減輕其刑，檢察官上訴請求加重處罰，均無理由。
  (三)至於檢察官於上訴書主張被害人王志文因一氧化碳中毒，造
    成缺氧性腦病變，有視力及智能障礙，被告有重傷罪嫌，原
    審就此漏未判決。經查，依起訴書所載，檢察官僅起訴被告
    涉犯刑法第276 條第1 項之過失致死罪嫌，就過失傷害或過
    失致重傷部分，隻字未提，其提起上訴始行主張，前後立論
    不一。次查，刑法第284 條之過失致重傷罪，依同法第287
    條規定，屬告訴乃論之罪，而告訴乃論之罪，係以有告訴權
    人提出合法告訴為追訴之條件，依卷證資料，被害人王志文
    並未提出告訴，而被害人王志文之姐王淑惠，於警詢中雖表
    明提出告訴，然依其警詢筆錄所載，王淑惠稱：「據我所知
    我弟弟王志文現於臺北馬偕醫院加護病房，目前有恢復意識
    。」（99年度相字第144 號第93頁），並於本院準備程序表
    示無人授權我提出告訴（本院卷第38頁），因王淑惠非有權
    告訴之人，亦非代行告訴人，則其所提出之告訴，顯不合法
    。是以，關於王志文受害部分，欠缺追訴之要件，法院無從
    審理，檢察官上訴請求一併審判，亦無理由，併予駁回。
據上論斷，依刑事訴訟法第368 條，判決如主文。
本案經檢察官田炳麟到庭執行職務。
中    華    民    國    100   年    11    月     9    日
                  刑事第十九庭審判長法  官  鄧振球
                                    法  官  彭幸鳴
                                    法  官  曾德水
以上正本證明與原本無異。
不得上訴。
                                    書記官  吳玉華
中    華    民    國   100    年    11    月    9     日
附錄：本案論罪科刑法條全文
中華民國刑法第276條第1項
（過失致死罪）
因過失致人於死者，處 2 年以下有期徒刑、拘役或 2 千元以下
罰金。